臺灣新北地方法院板橋簡易庭民事簡易判決
111年度板簡字第330號
原      告  施宗銘  


訴訟代理人  羅婉菱律師
被      告  柳昌岱  
訴訟代理人  趙建和律師
            趙連泰律師
上列當事人間請求確認本票債權不存在事件，於中華民國111年9
月23日言詞辯論終結，本院判決如下：
    主 文
原告之訴駁回。
訴訟費用由原告負擔。
    事實及理由
一、原告主張：被告所持有之本票(如附表所示；下稱本件本票)
     ，原告並未填載金額及發票日，也未授權被告填載，本件
    本票均屬偽造而無效。又縱使認本件本票有效，其背後的原
    因關係亦係原告使用證人施依珊( 證人係被告之配偶，原告
    之姐姐)信用卡之附卡，而積欠證人施依珊之債務，即本件
    本票背後的原因關係是安撫證人施依珊關於原告刷證人施依
    珊信用卡附卡所積欠的卡費，而原告卡費既然已經清償，則
    上開積欠之卡費債務已經消滅，故原告不論是與證人施依珊
    或被告間，均已無債權債務關係存在。又本件本票，不論係
    偽造而無效，或者因兩造間原因關係債權不存在，被告均不
    得對原告主張票據權利，亦無權利向原告強制執行，進而為
    以下先位、備位聲明：
㈠、先位聲明：
１、確認被告持有以原告為發票人的本件本票無效，被告不得向
    原告請求本件本票之權利。
２、本院111年度司執字第63288 號強制執行事件所為執行程序，
    應予撤銷。
㈡、備位聲明:
１、確認被告持有以原告為發票人的本件本票，對於原告之本票
    債權不存在，被告應返還本件本票原本予原告。
２、本院111年度司執字第63288 號強制執行事件所為執行程序，
    應予撤銷。
二、被告抗辯:本件本票，均係由原告親自簽名、按押指印，原
    告顯係有授權被告或證人施依珊填載其他本票事項，若原告
    否認此一事實，應由原告舉證，被告主張本件票據有效。再
    者，本件本票背後的原因關係係被告借貸原告180 萬，因原
    告表示經濟上無法一次償還，因此開立了18張本票，每張10
    萬元(即本件本票)，希望被告允許原告分期償還，本件本票
    並非無原因關係存在。至原告使用證人施依珊( 證人係被告
    之配偶，原告之姐姐) 信用卡之附卡，而積欠證人施依珊之
    債務，與本件本票無關，並聲明: 原告之訴駁回。
三、兩造不爭執事項(本院卷第217頁):
㈠、如附表所示的本件本票，此開票據均由原告親自簽名、按押
    指印。
㈡、本件本票均已向本院聲請本票裁定(案號:110年度司票字第11
    522號)。
㈢、被告已持前開本票裁定向本院聲請強制執行(案號:111年度司
    執字第63288號)
四、兩造爭執事項(本院卷第217頁):
㈠、本件本票是否確實係偽造而無效？
㈡、若本件本票有效，被告得否向原告行使本件本票的票據權利
    ？
㈢、本院111 年度司執字第63288 號強制執行程序，是否應予撤
    銷？
五、本院之判斷:
㈠、本件本票難認係偽造而無效:
１、按當事人主張有利於己之事實，就其事實有舉證之責任。又
    私文書經本人簽名、蓋章或按指印者，推定為真正。民事訴
    訟法第277條、第358條第1項規定甚明。則票據上發票人之
    簽名或印文係屬真正，且票據於提示時已記載完備者，倘發
    票人抗辯其未填載完成票載事項，或票據係遭盜取而流通者
    ，應就該有利之事實負舉證之責任(最高法院111年度台簡上
    字第16號判決意旨參照)。
２、一般而言，執票人持有經原告簽名、按押指印之本票主張權
    利，票面記載事項填載完全時，應認該票面記載係經發票人
    所填載或經發票人授權而填載，此應係交易常態，否則發票
    人何必於票據上簽名、按押指印?故若發票人要主張票據上
    的其他應記載事項並非其所填載，亦非其所授權填載，則應
    由發票人對此變態事實負舉證責任。
３、證人即原告之姊姊、被告之配偶施依珊於本院審理時具結證
    稱:因為原告欠被告180萬元，一開始想說是自己人，就沒有
    寫借據或其他的，但後來金額越來越多，被告覺得金額很大
    ，就透過我跟原告商量，原告就跟我約在臺北車站簽發本件
    本票，原告叫我寫被告的名字、地址、金額、發票日、到期
    日等，每張10萬元，然後由原告簽名、按押指印等語(本院
    卷第94頁)，證人施依珊雖然係被告之配偶，但同樣係原告
    之姊姊，與原告有手足之情，其應無虛偽證言以陷害原告之
    動機，而使自己深陷偽證罪之情事，其所言應可採信。基此
    ，依證人施依珊所述，本件本票關於金額、發票日部分，係
    原告授權證人所填寫，且原告亦不爭執本件本票係由原告所
    簽名、按押指印，則原告既然主張本件本票關於發票日、金
    額係被告所偽造，即應由原告負舉證責任，而原告直至本件
    言詞辯論終結，均未提出任何足以動搖證人所言的證據以佐
    證其說，原告之主張，尚難採信。
㈡、被告得向原告行使本件本票的票據權利:
１、按票據乃文義證券及無因證券，票據上之權利義務悉依票上
    所載文義定之，與其基礎之原因關係各自獨立，票據上權利
    之行使不以其原因關係存在為前提，原因關係不存在或無效
    ，並不影響票據行為之效力，執票人仍得依票據文義行使權
    利。又執票人行使票據上權利時，就其基礎之原因關係確係
    有效存在不負舉證責任，且若票據債務人以自己與執票人間
    所存抗辯之事由對抗執票人，依票據法第13條規定觀之尚非
    法所不許，而應先由票據債務人就該抗辯事由之基礎原因關
    係負舉證之責任，若兩造就票據之原因關係有爭執，應由票
    據債務人就該原因關係負舉證責任。惟當票據基礎之原因關
    係確立後，法院就此項原因關係進行實體審理時，當事人於
    該原因關係是否有效成立或已否消滅等事項有所爭執，即應
    適用各該法律關係之舉證責任分配原則(最高法院102年度台
    上字第466號判決、111 年度台簡上字第15 、30號判決意旨
    參照)。
２、前開最高法院見解即已說明票據本質的無因性，執票人主張
    票據權利時，原則上不用證明原因關係存在，而票據法第13
    條之規定雖然例外允許票據前後手以原因關係為抗辯，然此
    開事項的舉證責任，應以下面兩階段之方式為之。第一個階
    段是原告主張原因關係抗辯時，應由原告舉證原因關係確實
    如原告所述；第二階段係當原因關係確立時，則法院要依照
    該原因關係舉證責任分配原則來進行舉證責任分配。
３、本件原告主張本件本票的原因關係是因為原告以前使用證人
    施依珊之信用卡附卡，刷了很多錢，為了安撫證人才簽發本
    件本票，然被告否認原告所主張之原因關係，兩造既對於本
    件本票的原因關係有爭執，依前開說明，應由原告對票據原
    因關係負舉證之責任。然本件原告並未提供詳實的證據去證
    明其所主張之原因關係為真，且原告之主張與證人所述全然
    不合，本院難以逕予採信原告所述為真實。基此，原告既然
    未能舉證原因關係抗辯以抵抗本件本票之票據效力，被告當
    然得向原告行使本件本票的票據權利。
㈢、本院111年度司執字第63288號強制執行程序，不予撤銷:
    依據前開所述，本件原告既然未能舉證本件票據係偽造，亦
    未能舉證其確實有原因關係抗辯得抵抗被告執行票據權利，
    則被告依法執行票據權利，當屬有據，原告主張該強制執行
    程序應予撤銷乙節，並不足取。　　
六、綜上所述，原告主張本件本票係偽造，及其與被告間就本件
    本票的原因關係已消滅等情，均無證據證明原告主張為真實
    。是故原告起訴之事項均無理由，應予駁回。
七、本件事證已臻明確，兩造其餘主張陳述及所提之證據，經審
    酌均與本院前揭判斷無影響，毋庸一一論述，附此敘明。
八、訴訟費用負擔之依據：民事訴訟法第78條。
中　　華　　民　　國　　111 　年　　10　　月　　11　　日
    　　　　　　　　　　　臺灣新北地方法院板橋簡易庭
                              法  官  沈易
以上正本係照原本作成。
如不服本判決，應於送達後20日內，向本庭（新北市○○區○○
路○段00巷0號）提出上訴狀並表明上訴理由，如於本判決宣示
後送達前提起上訴者，應於判決送達後20日內補提上訴理由書（
須附繕本）。如委任律師提起上訴者，應一併繳納上訴審裁判費
。
中　　華　　民　　國　　111 　年　　10　　月　　11　　日
                              書記官  劉美蘭

附表:
本票附表：110年度司票字第11522號       編號  發票日  票面金額（新台幣）  到期日   利息起算日 票據號碼 備註 01 108/5/15 100,000元 108/5/15 108/5/15 TH666817 　 02 108/5/15 100,000元 108/5/15 108/5/15 TH666818  03 108/5/15 100,000元 108/5/15 108/5/15 TH666819  04 108/5/15 100,000元 108/5/15 108/5/15 TH666814  05 108/5/15 100,000元 108/5/15 108/5/15 TH666815  06 108/5/15 100,000元 108/5/15 108/5/15 TH666816  07 108/5/15 100,000元 108/5/15 108/5/15 TH666810  08 108/5/15 100,000元 108/5/15 108/5/15 TH666811  09 108/5/15 100,000元 108/5/15 108/5/15 TH666813  10 108/5/15 100,000元 108/5/15 108/5/15 TH666806  11 108/5/15 100,000元 108/5/15 108/5/15 TH666807  12 108/5/15 100,000元 108/5/15 108/5/15 TH666809  13 108/5/15 100,000元 108/5/15 108/5/15 TH666805  14 108/5/15 100,000元 108/5/15 108/5/15 TH666804  15 108/5/15 100,000元 108/5/15 108/5/15 TH666803  16 108/5/15 100,000元 108/5/15 108/5/15 TH666820  17 108/5/15 100,000元 108/5/15 108/5/15 TH666823  18 108/5/15 100,000元 108/5/15 108/5/15 TH666821